最高法院刑事判決　　　　　　九十六年度台上字第六六四九號
上　訴　人　甲○○
　　　　　　　　　　號
上列上訴人因違反毒品危害防制條例案件，不服台灣高等法院中
華民國九十五年十一月二日第二審判決（九十五年度上訴字第二
六七八號，起訴案號：台灣宜蘭地方法院檢察署九十二年度偵字
第三一三二號），提起上訴，本院判決如下：
    主  文
原判決撤銷，發回台灣高等法院。
    理  由
本件原判決認定上訴人甲○○綽號「劉備」，與已判刑確定之游
朝安、綽號「小貞」之林玉貞均為朋友，上訴人明知海洛因為毒
品危害防制條例第二條所管制之第一級毒品，不得持有、販賣，
而游朝安及林玉貞自民國九十二年二、三月間起即有共同販賣第
一級毒品海洛因之行為，而上訴人於九十二年六月間，即知悉其
二人有販賣海洛因之事實，由於游朝安意圖營利，曾於不詳時間
、地點，以不詳價格，向不詳姓名年籍之人，販入不詳數量之海
洛因一批，游朝安便將該批海洛因交予林玉貞俟機出售。於九十
二年八月二十一日九時五十四分四十六秒許，綽號「阿中」之陳
進中先以00－0000000號電話撥打000000000
0號行動電話（該行動電話為游朝安所有），與林玉貞聯絡購買
海洛因事宜後，陳進中再於九十二年八月二十一日十時四分四十
七秒許，又以00－0000000號電話撥打0000000
000號行動電話欲與林玉貞進一步洽談如何交付海洛因事宜，
因上訴人正搭乘林玉貞之便車，林玉貞便將000000000
0號行動電話交予知情並有共同販賣海洛因聯絡之上訴人接聽，
上訴人遂依林玉貞之指示，於電話中告知陳進中海洛因交易地點
在宜蘭縣宜蘭市○○路六十號光復國小後門附近。嗣於九十二年
八月二十一日十時十四分許，上訴人在宜蘭市光復國小後門附近
，以新台幣（下同）五百元價格，販賣數量不詳之海洛因予陳進
中等情。因而撤銷第一審關於販賣第一級毒品部分之判決，改判
論處上訴人共同販賣第一級毒品罪刑，固非無見。
惟查：(一)、有罪之判決書，其理由說明與事實記載或卷內證據資
料不相符合，即屬判決理由矛盾，按諸刑事訴訟法第三百七十九
條第十四款後段規定，其判決為當然違背法令。原判決理由欄壹
、二就證人陳進中於警詢中之陳述，以上訴人於原審九十五年九
月五日準備程序中，表示對該警詢筆錄無意見，上訴人於原審辯
論終結前亦未對該陳述聲明異議，認依刑事訴訟法第一百五十九
條之五第一、二項規定，該陳述有證據能力。然查原審九十五年
九月五日準備程序時，受命法官對卷內證據並未逐一提示，而係
包裹式問上訴人：「對於卷內證據之證據能力，有何意見？」，
上訴人答稱：「我不清楚，請辯護人幫我回答」，並非表示「無
意見」（見原審卷第八十一頁背面），況上訴人之前已具狀表示
證人陳進中警詢筆錄，為審判外陳述，不得作為證據，無證據能
力（見原審卷第六十五頁），足見原判決謂上訴人於原審辯論終
結前，未對陳進中警詢中陳述聲明異議云云，與卷內資料並不盡
相符，顯有判決理由矛盾之違法。(二)、沒收含有保安處分之性質
，在剝奪犯罪者因犯罪而取得之財產上利益，以遏止犯罪，與罰
金屬刑罰之性質有別。毒品危害防制條例第十九條第一項規定「
犯第四條至第九條、第十二條、第十三條或第十四條第一項、第
二項之罪者，其供犯罪所用或因犯罪所得之財產，均沒收之，如
全部或一部不能沒收時，追徵其價額或以其財產抵償之」，係刑
法第三十八條第一項第二款、第三款沒收之特別規定。於共同正
犯，因其犯罪所得如新台幣若干元，係合併計算，且於全部或一
部不能沒收時以其財產抵償之，為避免執行時發生重複沒收、抵
償之情形，故各共同正犯之間係採連帶沒收主義，於裁判時僅諭
知連帶沒收，不得就全體共同正犯之總所得，對各該共同正犯分
別重複諭知沒收。原判決就上訴人與游朝安、林玉貞共同販賣第
一級毒品所得之五百元，並未為「連帶」沒收之諭知，亦有違誤
。(三)、原審於審判期日就原判決理由欄七不另為無罪諭知之起訴
事實，並未踐行調查證據及辯論程序，即逕行判決，難謂適法。
上訴意旨指摘原判決違法，尚非全無理由，應認有發回更審之原
因。
據上論結，應依刑事訴訟法第三百九十七條、第四百零一條，判
決如主文。
中　　華　　民　　國　九十六　年　 十一 　月　二十九　日
                      最高法院刑事第八庭
                          審判長法官  陳　正　庸
                                法官  賴　忠　星
                                法官  林　開　任
                                法官  宋　　　祺
                                法官  石　木　欽
      本件正本證明與原本無異
                                      書  記  官
中　　華　　民　　國　九十六　年　 十二　 月　　四　　日
                                                      Ｅ
